臺灣高等法院刑事判決
111年度上易字第423號
上  訴  人  臺灣士林地方檢察署檢察官
被      告  湯榮華


上列上訴人因被告妨害自由等案件，不服臺灣士林地方法院110
年度易字第495號，中華民國111年2月18日第一審判決（起訴案
號：臺灣士林地方檢察署110年度偵字第10338號），提起上訴，
本院判決如下：
    主  文
上訴駁回。
    理  由
壹、本院審理範圍
    本件檢察官僅針對原判決無罪部分提起上訴，此有檢察官上
    訴書在卷可按，並據檢察官於本院準備程序時陳明在卷（見
    本院卷第81頁）；而被告則未對原判決提起上訴。故本件上
    訴之審理範圍僅限於原判決無罪部分，其餘部分（即原判決
    有罪部分）業已確定，合先敘明。
貳、實體部分　　
一、公訴意旨略以：被告湯榮華與告訴人陳俊宏前因污水地下道
    之管線配置問題而生糾紛，於民國110年4月19日上午9時51
    分許，在臺北市○○區○○○路00號0樓門口之公眾均得以共見共
    聞之處所，竟基於恐嚇危害安全之犯意，持剪刀對告訴人揮
    舞，並大聲質問告訴人，使告訴人心生畏懼，致生損害於安
    全。因認被告涉有刑法第305條之恐嚇危害安全罪嫌。　　
二、本院之判斷
  ㈠按犯罪事實應依證據認定之，無證據不得認定犯罪事實；不
    能證明被告犯罪者，應諭知無罪之判決，刑事訴訟法第154
    條第2項、第301條第1項分別定有明文。申言之，犯罪事實
    之認定應憑證據，如未能發現相當證據，或證據不足以證明
    ，自不能以推測或擬制之方法，作為裁判基礎（最高法院40
    年台上字第86號判例意旨參照）；且認定犯罪事實所憑之證
    據，雖不以直接證據為限，間接證據亦包括在內，然而無論
    直接證據或間接證據，其為訴訟上之證明，須於通常一般之
    人均不致有所懷疑，而得確信其為真實之程度者，始得據為
    有罪之認定，倘其證明尚未達到此一程度，而有合理之懷疑
    存在而無從使事實審法院得有罪之確信時，即應由法院為被
    告無罪之判決（最高法院76年台上字第4986號判例意旨參照
    ）。再者，檢察官對於起訴之犯罪事實，仍應負提出證據及
    說服之實質舉證責任。倘其所提出之證據，不足為被告有罪
    之積極證明，或其指出證明之方法，無從說服法院以形成被
    告有罪之心證，基於無罪推定之原則，自應為被告無罪判決
    之諭知（最高法院92年台上字第128號判例意旨參照）。
  ㈡檢察官認被告涉有前揭罪嫌，主要係以下列證據，作為論據
    ：　
　⒈被告於警詢中之供述。
　⒉告訴人於警詢中之指訴。
　⒊現場錄影檔案光碟暨譯文、截圖2張。
　㈢訊據被告堅決否認有何恐嚇危害安全之犯行，辯稱：我確實
    有拿著剪刀與膠帶，但我沒有恐嚇的犯意，只是在跟告訴人
    理論。我經營輪胎行，當時是因為要綑綁輪胎，才會拿著剪
    刀與膠帶，並不是為了恐嚇他才拿著剪刀等語。
　㈣檢察官所提以上事證，並不足以證明被告犯罪，茲分述如下
    ：
　⒈經原審於110年11月12日準備程序時當庭勘驗卷附現場錄影光
    碟結果，略認：被告在與告訴人言語爭執之際，左手確持有
    剪刀，然其右手亦持有膠帶等情，有原審勘驗筆錄暨附件截
    圖在卷可按（見原審卷第76至77、83至85頁）；而被告係經
    營輪胎行一節，亦為告訴人所知悉，此觀告訴人所提陳述狀
    暨所附輪胎照片即明（見原審卷第25、39頁）。是被告辯稱
    其當時係為捆綁輪胎，始會手持剪刀與膠帶等語，難認必屬
    無稽，則其在與告訴人爭執之際，固有手持剪刀之舉，但是
    否係出於恐嚇之犯意，即非無疑。況依一般通常經驗，被告
    果欲持剪刀恐嚇告訴人，又豈有同時持膠帶之理，顯不合常
    情，故被告是否確有恐嚇之犯意，益屬有疑。　　
　⒉再者，依原審前揭勘驗結果，復略認：被告於錄影開始之際
    ，雖係左手持剪刀而自騎樓靠近門口，並將左手伸入屋內開
    始與告訴人言語爭執（錄影時間第01秒），惟經在場協調之
    友人周穎雄抓住被告之左手後，被告旋將剪刀改由右手手持
    ，並向右側身而以未持任何物品之左手朝告訴人比劃（錄影
    時間第04秒），嗣更離開門口而走向騎樓（錄影時間第18秒
    ），此有前揭原審勘驗筆錄暨附件截圖可按。由此可知，被
    告以左手持剪刀朝向告訴人之時間僅有短短3秒，於其友人
    周穎雄認有不妥而予以制止後，其旋將剪刀改由右手手持，
    再續以未持剪刀之左手朝向告訴人比劃理論，迄於15秒後即
    結束理論而轉身走向騎樓。足徵被告當時應僅係適巧手持剪
    刀，又於理論之際將左手舉起比劃，始會有手持剪刀朝向告
    訴人之行為，亦始會於周穎雄制止時，即知有不妥而改為空
    手續朝告訴人比劃理論，顯見被告主觀上應無藉此恐嚇告訴
    人之意甚明。佐以被告於雙方言語爭執過程中，均始終站在
    門口而未進入屋內，並與告訴人間維持相當之距離，復未有
    持剪刀趨近、揮舞或欲刺向告訴人，或欲將剪刀朝告訴人丟
    擲等不利告訴人之動作，自難僅憑被告於雙方言語爭執時有
    短暫手持剪刀之舉，即認其有恐嚇告訴人之犯意，而遽以恐
    嚇危害安全罪相繩。
　⒊抑且，刑法恐嚇危害安全罪之成立，尚須行為人將加害內容
    告知他人，他人因而心生畏懼，致危及其在社會日常生活之
    安全感，始克當之。倘並未因而心生畏懼，自無由成立本罪
    。查雙方在上開言語爭執之過程中，告訴人對被告短暫手持
    剪刀之舉，當場並無任何質疑該舉動之表示或反應，甚至於
    被告質之「我有沒有同意？我問你啊」、「垃圾啦」、「我
    現在就是要去跟政府講啊」等語時，告訴人仍分別強硬回稱
    「什麼東西啦，我不知道你有沒有同意，你去跟政府講啦」
    、「你去跟政府講啦」、「你要何時去跟政府講是你的事情
    ，我怎麼知道啦」等語，有前揭原審勘驗筆錄在卷可按，則
    告訴人是否因此心生畏懼，誠不無疑問，更無成立恐嚇危害
    安全罪之餘地。
　⒋至告訴意旨雖指稱被告於案發前幾日，即曾在其家樓下對告
    訴人吆喝說「你要死了」；復於案發當日前3分鐘，即與其
    兒子進入告訴人住處大吼爭吵，之後即返回隔壁拿剪刀對告
    訴人揮舞，告訴人因而心生畏懼，故被告應有恐嚇危害安全
    犯行云云（見原審卷第23頁、本院卷第41至43頁）。然查，
    被告於案發前約3分鐘，固有與其兒子進入告訴人住處爭吵
    之事實，此有前揭原審勘驗筆錄暨附件截圖、告訴人所提出
    之錄影畫面截圖等件在卷可佐（見原審卷第77至79、86至92
    頁、本院卷第53至59頁），然斯時被告雖進入告訴人住處爭
    吵，但並未手持剪刀，而觀諸卷附原審勘驗筆錄所載暨附件
    截圖所示（見原審卷第78、91頁），被告於上述爭吵離開後
    ，雖將其前一刻放置在地板上之剪刀、膠帶拿起，但並非係
    持剪刀立即折返告訴人住處爭吵，而是往監視器下方（按：
    非告訴人住處）走去，核與被告所辯：當時是因為要綑綁輪
    胎，才會拿著剪刀與膠帶，並不是為了恐嚇告訴人才拿剪刀
    等語大致相符，則告訴意旨指稱被告拿起剪刀後，即返回朝
    告訴人揮舞云云，自難逕認屬實。至告訴意旨另指被告在案
    發前幾日曾對告訴人吆喝「你要死了」一節，此部分僅為告
    訴人之單方面指訴，並無其他積極證據資以補強，亦難遽認
    屬實而為不利被告之認定。　　
　⒌綜上所述，本件依檢察官所提各項證據，綜合以觀仍不足以
    證明被告確有恐嚇危害安全之犯行，猶未到達確信其為真實
    之程度，自不能遽認被告確有被訴之犯行。此外，復查無其
    他積極證據足以證明其確有檢察官所指犯行，揆諸首揭法律
    規定與說明，既無足夠證據確信公訴意旨之指訴為真實，不
    能證明被告犯罪，自應為其無罪之諭知。
三、駁回上訴之說明
　㈠原審經詳細調查後，本於相同見解，就被告被訴恐嚇危害安
    全之犯行，認檢察官所舉之證據尚未達於使通常一般人均不
    致有所懷疑，而得確信其起訴之犯罪事實為真實之程度，因
    而以起訴之證據不能證明被告確有被訴之犯行，乃為無罪之
    諭知，其認事用法，核無違誤。
　㈡檢察官上訴意旨略以：被告明知持剪刀朝向並大聲質問告訴
    人之行為，將致告訴人心生畏懼，而仍執意為之，其主觀上
    應具恐嚇犯意，縱然該行為僅持續3秒，客觀上告訴人仍十
    分恐懼，被告所為已該當恐嚇罪之構成要件。原審未察，而
    為被告無罪判決，其判決應有謬誤云云。
　㈢惟按犯罪事實之認定，應憑證據，如未能發現相當證據或證
    據不足以證明被告犯罪時，自不能以推測或擬制之方法，以
    為裁判之基礎。而證據之取捨與證據之證明力如何，均屬事
    實審法院得裁量、判斷之職權；茍其此項裁量、判斷，並不
    悖乎通常一般人日常生活經驗之定則或論理法則，並已於判
    決內論敘其何以作此判斷之心證理由者，即不得任意指摘其
    為違法（最高法院110年度台上字第4104號判決意旨參照）
    。本院斟酌取捨上揭各項事證，已詳為說明如何不足以證明
    被告確有恐嚇危害安全之犯行，猶未到達確信其為真實之程
    度，原判決本於同一見解，遂以起訴之證據不能證明被告確
    有恐嚇危害安全之犯行，而為被告無罪之諭知，所為論斷從
    形式上觀察，難認有違背經驗法則、論理法則，或有其他違
    背法令之情形，自不容檢察官徒持相異評價，任意指為違法
    。檢察官上訴意旨置原判決已明確論斷說明之事項於不顧，
    仍執前揭陳詞指摘原判決不當，並未提出其他積極證據供本
    院調查審認，其上訴自無足取。　　
  ㈣準此，原審判決被告無罪，於法殊無違誤。檢察官上訴指摘
    原判決不當，並非可採，故其上訴為無理由，應予駁回。　
據上論斷，應依刑事訴訟法第368條，判決如主文。　
本案經檢察官胡原碩提起公訴，檢察官張尹敏提起上訴，由檢察
官邱美育到庭執行職務。
中　　華　　民　　國　　111 　年　　5 　　月　　18　　日
　　　　　　　　　刑事第九庭  審判長法　官  潘翠雪
　　　　　　　　　　　　　　　　　  法　官  俞秀美
　　　　　　　　　　　　　　　　　  法　官  陳信旗
以上正本證明與原本無異。
不得上訴。
                                    書記官  董佳貞
中　　華　　民　　國　　111 　年　　5 　　月　　18　　日